臺灣高等法院刑事判決　　　　　　　100 年度上易字第2239號
上　訴　人　臺灣板橋地方法院檢察署檢察官
被　　　告　洪勝國
　　　　　　吳達輝
上列上訴人因被告賭博案件，不服臺灣板橋地方法院100 年度簡
上字第330 號，中華民國100 年7 月20日判決（聲請簡易判決處
刑案號：臺灣板橋地方法院檢察署99年度偵字第27618號），提
起上訴，本院判決如下：
    主  文
原判決關於洪勝國部分撤銷。
洪勝國在公共場所賭博財物，處罰金新臺幣參仟元，如易服勞役
，以新臺幣壹仟元折算壹日。扣案之象棋壹副（共拾貳顆）及
骰子顆，均沒收。
其他上訴駁回。
    事   實
一、洪勝國於民國99年10月10日16時10分許，在新北市○○區○
  ○路15巷公眾得出入之「七號公園」，與薛余春、王逢春、陳
  樹才及其他年籍不詳之人士，利用象棋為賭具，以俗稱「肉龜
  」之玩法，即在場賭客輪流作莊，先以骰子丟點數決定拿取象
  棋之順序，每人取2 支象棋，與莊家一對一比大小對賭，賭博
  財物。適警在執行查察而當場查獲，並扣得象棋1 副（32顆
  ）、骰子3 顆，得悉上情。
二、案經新北市政府警察局中和第一分局報請臺灣板橋地方法院
  檢察署檢察官偵查起訴。
    理   由
一、本件檢察官起訴被告洪勝國、吳達輝涉犯刑法第266 條之普
  通賭博罪，第二審檢察官上訴亦認被告涉犯法條以起訴書所載
  為準（本院100年10月14日準備程序筆錄第1頁），因查無其他
  證據足認被告2 人有供給賭博場所或聚眾賭博，是本院僅就刑
  法第266條普通賭博罪為論斷，合先敘明。
二、關於被告洪勝國部分
  (一)證據能力方面
  1.被告洪勝國於原審及本院所為之供述，非出於強暴、脅迫或
    其他非法方式取得，其自白出於任意性，有證據能力。
  2.被告以外之人於審判外之陳述，雖不符刑事訴訟法第159 條
    之1 至之4 等4 條之規定，而經當事人於審判程序同意作為
    證據，法院審酌該言詞陳述或書面陳述作成時之情況，認為
    適當者，亦得為證據；又當事人、代理人或辯護人於法院調
    查證據時，知有同法第159 條第1 項不得為證據之情形，而
    未於言詞辯論終結前聲明異議者，視為有前項之同意；刑事
    訴訟法第159 條之5 定有明文。立法意旨在於傳聞證據未經
    當事人之反對詰問予以核實，原則上先予排除。惟若當事人
    已放棄反對詰問權，於審判程序中表明同意該等傳聞證據可
    作為證據；或於言詞辯論終結前未聲明異議，基於尊重當事
    人對傳聞證據之處分權，及證據資料愈豐富，愈有助於真實
    發見之理念，並為強化言詞辯論主義，使訴訟程序得以順暢
    進行，相關傳聞證據亦均具有證據能力。查本件下列所引用
    被告以外之人於審判外之陳述，因檢察官、被告洪勝國於本
    院審理時表示無意見，且迄至本案言詞辯論終結前未再聲明
    異議，本院審酌各相關證據資料製作時之情況，無不當取得
    之瑕疵，關於非供述證據部分，依刑事訴訟法第158 條之4
    之反面解釋，有證據能力，關於供述證據部分，依同法第
    159 條之5 規定，亦有證據能力，本院並於審判期日依法進
    行證據之調查、辯論，被告洪勝國於訴訟上之程序權已受保
    障。
  (二)認定被告洪勝國犯罪之證據及理由
  1.被告洪勝國於原審準備程序自白：「警察來之前我有下去賭
    2 次，我認識的人在做莊時，我會幫忙掃錢。」（原審100
    年度簡上字第330 號卷第44頁、第67頁正反面），於本院公
    判庭仍陳稱「我承認押二次，一次贏200 元（註：新臺幣，
    下同），一次輸200 元，我有賭博，沒有營利，沒有抽頭。
    」等情（本院100 年11月2 日審判程序筆錄第2 頁、第5 頁
    、第6 頁），坦白承認有賭博行為。
  2.證人王逢春、薛余春於偵查中具結證述被告確有參與賭博，
    王逢春並作證指稱: 當時「洪勝國在幫忙掃錢」（偵查卷第
    67頁），指證被告洪勝國幫助他人賭博後，進而親自下海賭
    博。
  3.此外並有扣案之象棋1副（32顆）、骰子3 顆，可資佐證。
  4.綜上，被告洪勝國之自白，核與事實相符，堪以認定被告洪
    勝國有賭博犯行。
  (三)論罪科刑
    核被告洪勝國所為，係犯刑法第266 條第1 項前段普通賭博
    罪。原審認被告洪勝國不構成犯罪，尚有未洽，檢察官上訴
    ，指原判決關於洪勝國部分不當，為有理由，應由本院撤銷
    改判。爰審酌被告洪勝國在公共場所賭博財物，情節輕微，
    犯後坦承犯行，其他參與賭博者，原審判處罰金3000元，及
    其他一切情狀，量處相同金額之罰金3000元，並諭知易服勞
    役之折算標準，以資懲儆。扣案之象棋1 副（共32顆）及骰
    子3 顆，為當場賭博之器具，依刑法第266 條第2 項規定，
    不問屬於被告與否，應予宣告沒收。
三、關於被告吳達輝部分
  (一)公訴意旨略稱：被告吳達輝與被告洪勝國及其他人士，在前
    述時地，賭博財物，涉犯刑法第266 條第1 項前段普通賭博
    罪嫌。
  (二)犯罪事實應依證據認定之，無證據不得認定犯罪事實，刑事
    訴訟法第154 條第2 項定有明文。是以認定不利於被告之事
    實，須依積極證據，茍積極之證據本身存有瑕疵而不足為不
    利於被告事實之認定，即應為有利於被告之認定，更不必有
    何有利之證據，而此用以證明犯罪事實之證據，須於通常一
    般人均不至於有所懷疑，堪予確信其已臻真實者，始得據以
    為有罪之認定，倘其證明尚未達到此一程度，而有合理性之
    懷疑存在，致使無從為有罪之確信時，即應為無罪之判決，
    此有最高法院76年台上字第4986號、30年上字第816 號判例
    意旨可資參照。
  (三)按刑法上幫助之行為，須有幫助他人犯罪之意思，如無此種
    故意，基於其他原因，以助成他人犯罪之結果，尚難以幫助
    論。從犯之幫助行為，雖兼積極、消極兩種在內，然必有以
    物質上或精神上之助力予正犯之實施犯罪之便利時，始得謂
    之幫助。若於他人實施犯罪之際，僅以消極態度不加阻止，
    並無助成正犯犯罪之意思，及便利其實施犯罪之行為者，即
    不能以從犯論擬（最高法院27年上字第2766號、20年上字第
    1022號判例參看）。
  (四)檢察官認被告吳達輝涉犯公共場所賭博罪，係以被告吳達輝
    於偵查中之供述，及證人王逢春、薛余春之證言，為其論據
    。
  (五)經查：
  1.被告吳達輝於本院否認有參與賭博及把風之幫助行為。
  2.被告吳達輝於警詢表示「因為我雞婆，我喊警察來了。」於
    偵查中陳稱：「我沒有賭博，我在後面跟阿鴻聊天，贏錢者
    有施捨給我。」其於警偵均未自白有賭博犯行。
  3.證人薛余春、王逢春於警詢時雖曾供稱：被告吳達輝在現場
    幫忙買水、把風，如果做莊的人贏錢，就會給吳達輝吃紅，
    因為被告吳達輝單身沒有工作，在現場把風，賺一些錢吃飯
    等語，惟觀諸其二人警詢筆錄之文字記載內容，完全相同，
    則警詢筆錄是否確係該二人之真實供述，並非無疑。嗣證人
    薛余春於檢察官偵訊時具結證稱：「我有看到洪勝國坐在第
    一圈，我贏會給吳達輝吃紅。」等語（偵查卷第67頁），嗣
    於原審則改證稱：我沒有看到被告洪勝國吃紅，被告吳達輝
    都在後面，沒有參與賭博，我也沒有拿過錢給吳達輝吃紅，
    是吳達輝說沒有東西吃，我就分麵線吳達輝吃，我於警詢時
    沒有說吳達輝在把風賺錢（原審簡上卷第65頁、第66頁），
    證人王逢春於檢察官訊問時結證稱：被告吳達輝在現場站著
    把風，我沒有給吳達輝吃紅（偵查卷第67頁、第105 頁），
    其後於原審則證稱：被告吳達輝沒有參與賭博，賭客也沒有
    拿錢給吳達輝（原審簡上卷第62頁背面、第63頁）。另證人
    陳樹才、楊德次於原審亦證稱：沒有看到被告吳達輝在現場
    做什麼，也不知道現場有無人把風等語在卷（原審簡上卷第
    64頁背面、第66頁背面、第67頁）。綜合上開證言，尚難證
    明被告吳達輝有在場把風工作及吃紅獲利之情事。
  4.縱被告吳達輝當時出聲「警察來了」，究為對警方臨檢現場
    所為之旁觀陳述，或有幫助他人犯罪之故意，仍不能確定。
  (六)綜上，檢察官所舉之證據，不能形成對被告吳達輝有罪認定
    之確切心證，依前揭判例意旨，被告吳達輝被訴賭博犯行，
    即屬不能證明。原審以不能證明被告吳達輝犯罪而諭知無罪
    之判決，核無不合。檢察官上訴意旨，指摘原判決此部分不
    當，為無理由，應予駁回。
據上論斷，依刑事訴訟法第369 條第1 項前段、第368 條、第
364 條、第299 條第1 項前段、刑法第266 條第1 項前段、第2
項、第42條第3 項、刑法施行法第1 條之1 第1 項、第2 項前段
，判決如主文。
本案經檢察官田炳麟到庭執行職務。
中    華    民    國    100   年    11    月    11    日
                  刑事第十九庭審判長法  官  鄧振球
                                    法  官  彭幸鳴
                                    法  官  曾德水
以上正本證明與原本無異。
不得上訴。
                                    書記官  吳玉華
中    華    民    國   100    年    11    月    11    日
附錄：本案論罪科刑法條全文
刑法第266條第1項
（普通賭博罪與沒收物）
在公共場所或公眾得出入之場所賭博財物者，處 1 千元以下罰
金。但以供人暫時娛樂之物為賭者，不在此限。